臺灣南投地方法院民事裁定
111年度監宣字第154號
聲  請  人  謝秋敏  





關  係  人  南投縣縣政府

法定代理人  林明溱  
關  係  人  鄒佳芸  
關  係  人  謝秋金  

上列聲請人對於自己聲請監護宣告事件，本院裁定如下：
    主    文
一、宣告謝秋敏（女，民國00年00月00日出生，身分證統一編號
    ：Z000000000號）為受監護宣告之人。
二、選定南投縣政府為受監護宣告之人謝秋敏之監護人。
三、指定鄒佳芸（年籍資料均詳卷）為會同開具受監護宣告人謝
    秋敏財產清冊之人。
四、聲請費用新臺幣1,000元，由受監護宣告謝秋敏之人負擔。
    理    由
一、聲請意旨略以：聲請人自民國111年7月1日起，因失智，雖
    經送醫仍不見起色，近日更因精神障礙或其他心智缺陷，致
    致不能為意思表示或受意思表示，或不能辨識其意思表示之
    效果，已達受監護宣告之程度。爰依法聲請准予對聲請人為
    監護宣告，並選定南投縣政府為聲請人之監護人，指定群力
    康復之家社工鄒佳芸為會同開具財產清冊之人等語。
二、按對於因精神障礙或其他心智缺陷，致不能為意思表示或受
    意思表示，或不能辨識其意思表示之效果者，法院得因本人
    、配偶、四親等內之親屬、最近一年有同居事實之其他親屬
    、檢察官、主管機關、社會福利機構、輔助人、意定監護受
    任人或其他利害關係人之聲請，為監護之宣告。又法院為監
    護之宣告時，應依職權就配偶、四親等內之親屬、最近一年
    有同居事實之其他親屬、主管機關、社會福利機構或其他適
    當之人選定一人或數人為監護人，並同時指定會同開具財產
    清冊之人。法院選定監護人時，應依受監護宣告之人之最佳
    利益，優先考量受監護宣告之人之意見，審酌一切情狀，並
    注意下列事項：一、受監護宣告之人之身心狀態與生活及財
    產狀況。二、受監護宣告之人與其配偶、子女或其他共同生
    活之人間之情感狀況。三、監護人之職業、經歷、意見及其
    與受監護宣告之人之利害關係。四、法人為監護人時，其事
    業之種類與內容，法人及其代表人與受監護宣告之人之利害
    關係。民法第14條第1項、第1111條第1項、第1111條之1分
    別定有明文。
三、經查，聲請人主張之事實，業據其提出聲請人之戶籍謄本、
    中華民國身心障礙證明正反面影本、聲請人之親屬系統表及
    其親屬之現戶或除戶戶籍資料等件影本為證；另本院審驗聲
    請人之心神狀況，於鑑定人即衛生福利部草屯療養院黃聿斐
    醫師前訊問聲請人，聲請人對於本院詢問，關於其姓名、生
    日、母親之名字、兄弟姊妹有幾人及其等姓名等問題，固能
    正確回答，其餘對於其父親之姓名、其母親之姓氏、其弟謝
    國棟有無結婚、其有無改名及其有無子女等問題則皆未能正
    確回覆，可見其認知辨識及為意思表示之能力似有所欠缺；
    而經該院鑑定結果，認定聲請人之臨床診斷為輕度失智症及
    雙相情緒障礙症，主要臨床問提除原先的情敘起伏較大外，
    目前有失智症之病程進展中，呈現記憶力變差，以近期記憶
    缺損較為顯著，時間及人的定向感混亂，且有現實判斷力欠
    佳的狀況。除此之外，其一般日常生活、個人清潔維護等，
    需他人大部分的協助，對於複雜事務的規劃處理與判斷，也
    有可能受認知障礙影響，難以獨立執行而需要他人從旁協助
    。由於失智症為一連續性的退化過程，臨床上恢復可能性低
    。故鑑定意見認為，聲請人目前之行為能力受上述心智缺陷
    之影響，已達不能為意思表示或受意思表示，或辨識其意思
    表示之效果之程度等語，此有該院111年11月18日草療精字
    第1110013527號函所附聲請人精神鑑定報告書在卷為憑。是
    以，本院認聲請人之精神狀態，已達不能為意思表示或受意
    思表示，且不能辨識其意思表示效果之程度，爰依法為監護
    之宣告。
四、關於選定監護人部分：
  ㈠本院審酌受監護宣告人謝秋敏前未訂有意定監護契約，且未
    婚、未育有子女，其父母、兄弟及其胞姐陳謝秋香均已死亡
    ，其僅存胞姐謝秋金已年逾65歲；而聲請人之其餘尚存已成
    年且未逾65歲之四親等內血親，經本院合法通知，均未就本
    件聲請及適任之監護人、開具財產清冊人之人選表示意見，
    顯見其等均無意擔任聲請人之監護人；且聲請人之兄弟以外
    之其餘四親等內親屬，均非民法第1114條各款規定對聲請人
    負有扶養義務之人，其等既無意願，法律上亦無此義務，本
    院自不得強人所難，不適宜選定其等為受監護宣告人謝秋敏
    之監護人。
  ㈡又南投縣政府為受監護宣告人謝秋敏住所地之社政主管機關
    ，轄下設有社會及勞動處，長期經辦各項社會福利業務，經
    驗豐富，並有眾多學有專精之社會工作人員執行該處之業務
    ，對於受監護宣告人得享有之福利應甚為瞭解，並可加以協
    助，且有意願擔任本件監護人，故本院應認由南投縣政府擔
    任受監護宣告人之監護人，應符合受監護宣告人之最佳利益
    ，爰依職權選定南投縣政府為聲請人之監護人。
五、指定會同開具財產清冊之人部分：
　　本院審酌聲請人現居處所即群力康復之家之員工即關係人鄒
    佳芸願意擔任會同開具財產清冊之人，有其出具之同意書在
    卷；又關係人鄒佳芸係現在照顧聲請人機構之員工，對於已
    入住一段時間之聲請人財產狀況，相對於其他人，顯較有機
    會可以知悉，而其為大學畢業學歷，對於相關事務之處理有
    較高於一般人之智識與判斷能力，且無前科紀錄，應認由關
    係人鄒佳芸擔任會同開其財產清冊之人，尚屬適當。爰依法
    指定關係人鄒佳芸為會同開具受監護宣告人財產清冊之人。
    又依民法第1113條準用同法第1099條規定，監護開始時，監
    護人即南投縣政府對於受監護宣告人謝秋敏之財產，應會同
    關係人鄒佳芸，於兩個月內開具財產清冊，並陳報法院，附
    此敘明。
六、程序費用負擔之依據：家事事件法第164條第2項。
中　　華　　民　　國　　111 　年　　12  　月　　12　　日
                家事法庭    法  官　黃立昌
以上正本係照原本作成。
如對本裁定抗告，須於裁定送達後10日內向本院提出抗告狀，並
應繳納抗告費新臺幣1,000元
中　　華　　民　　國　　111 　年　　12　　月　　13　　日
                            書記官  洪正昌